【裁判字號】    98,交抗,56
【裁判日期】    980616
【裁判案由】    違反道路交通管理處罰條例聲明異議
【裁判全文】
臺灣高等法院花蓮分院交通事件裁定     98年度交抗字第56號
抗  告  人
即受處分人  甲○○
上列抗告人因違反道路交通管理處罰條例案件，不服臺灣花蓮地
方法院中華民國98年5月6日所為裁定（98年度交聲字第34號），
提起抗告，本院裁定如下：
    主  文
抗告駁回。
    理  由
一、抗告意旨略以：本件遭舉發當時，係抗告人之配偶林玉粉駕
    駛JA-4506號自用小客車，行經德安一街、中順街口時，因
    已係凌晨二時許，十字路口處並無其他車輛，且抗告人之住
    家就在前方約50公尺處，林玉粉乃闖越紅燈，詎林玉粉到達
    家中甫一停車，抗告人並已先行下車，進入其住家圍牆內，
    警員竟自後方追至抗告人住家，當時林玉粉尚在駕駛座上，
    惟員警竟逕行闖入抗告人家圍牆內將抗告人強行押出屋外，
    硬說係抗告人駕車闖紅燈，且要抗告人接受酒精濃度測試，
    惟當時確實並非抗告人駕車，抗告人深感不服，乃拒絕接受
    酒精濃度測試，以上情形，有當時與抗告人同車之配偶林玉
    粉及女兒柯毓雯可作證。原審未傳訊渠二人，徒憑警員乙○
    ○及丙○○之證詞即遽以認定抗告人酒後駕車拒絕接受酒精
    濃度測試，顯有疏略。本件原審雖經傳喚處理警員乙○○、
    丙○○作證，惟渠等既係本案舉發之警員，為確保本件舉發
    拒絕酒測之正確性，自有一口咬定係抗告人駕車之可能，自
    不能僅憑渠等二人之證詞即遽以認定本案確係抗告人駕車。
    且渠等二人在原審非僅就所駕駛之警車發現系爭車輛時之距
    離陳述不一，且乙○○既稱發現違規車輛時距離30公尺，離
    違規車輛上有一段距離，焉有可能馬上追到抗告人，且見抗
    告人自駕駛座下車。又警員乙○○帶抗告人出來欲進行酒測
    程序時，看見駕駛座坐著抗告人的太太，而警員丙○○卻證
    稱其從頭到尾都只有看到抗告人的太太坐在副駕駛座上，且
    稱抗告人的太太是從副駕駛座下車，足證渠二人之證詞顯有
    瑕疵，自難採信，原審之認定亦有違誤。又抗告人為將車上
    工具等物放回家中，先將車輛暫停於家門口，再行停放於停
    車場，此並無違反常理之處，原審裁定認抗告人係因酒後駕
    駛情急之下而在巷口停車，未予審酌上情，亦屬不當。又
    本件並無警察職權行使法第26條、行政執行法第36條、第40
    條規定得進入人民住宅內之急迫情形，警員擅行進入抗告人
    圍牆內將抗告人帶出並要抗告人接受酒精濃度測試之處分，
    顯有明顯重大之瑕疵，自屬無效，原審裁定未予審酌本件警
    員所為之行政處分有上開明顯重大瑕疵之情，遽認原處分有
    效，自有違法。且本案舉發警員嗣後有調取當時之監視錄影
    帶，均無法證明當時確係抗告人駕車之情，抗告人縱有拒絕
    接受酒精濃度測試之行為，亦與道路交通管理處罰條例第35
    條第4項之構成要件不符，原處分機關科處抗告人罰鍰6萬元
    及吊銷駕照、三年內禁考之處分，顯有不當，原審維持上開
    處分，亦有違誤，爰請求撤銷原處分及原裁定云云。
二、按警察為制止或排除現行危害公共安全、公共秩序或個人生
    命、身體、自由、名譽或財產之行為或事實狀況，得行使本
    法規定之職權或採取其他必要之措施；警察對於已發生危害
    或依客觀合理判斷易生危害之交通工具，得予以攔停並採行
    下列措施：三、要求駕駛人接受酒精濃度測試之檢定，警察
    職權行使法第8條第1項第3款及第28條第1項分別定有明文。
    查本件取締員警乙○○、丙○○於97年11月17日凌晨2時34
    分許駕駛警車行經德安一街、中順街口時，發見車號JA-450
    6號自用小客車闖越紅燈，見警車開啟警示燈尾隨在後，又
    旋即加速轉入德安一街191巷停車，抗告人自駕駛座下車跑
    進德安一街191巷1號等情，業經證人即警員乙○○、丙○○
    結證在卷（原審卷頁27-32）。由於系爭自小客車違規闖越
    紅燈在先，復於警車閃警示燈尾隨時加速逃離，其行跡已有
    可疑，且客觀上易生危害，取締員警依法欲對駕駛人實施酒
    精濃度測試時，駕駛人卻又快速下車進入住宅，本件警員遂
    上前於駕駛人進入屋內前令其至屋外實施酒精濃度測試。觀
    此舉發執法過程，手段並未逾越所欲達成執行目的之必要限
    度，且並未進入屋內，僅進入無法完全遮蔽視線之屋外圍牆
    範圍，對人民居住隱私權益侵害亦屬輕微，揆諸上開規定，
    即無違法不當之處。又查本件員警對於抗告人配偶所坐位置
    證述雖有出入，惟對於抗告人係自駕駛座下車一節，則供詞
    一致，且由於抗告人配偶隨即下車，即尚難以其二人關於抗
    告人配偶下車前之位置或有不符之供述，遽為抗告人有利之
    證明。原裁定復已詳加說明員警證言可採之理由，是本件抗
    告人違規事實事證明確，堪已認定，原審認無傳喚抗告人配
    偶林玉粉及女兒到庭作證，亦無不當。
三、綜上，原審認原處分機關以抗告人酒後駕駛而拒絕檢測之違
    規事實，裁處抗告人罰鍰6萬元，並吊銷駕駛執照，3年內禁
    考，尚無不當，乃裁定駁回抗告人在原審之異議，經核原裁
    定認事用法，於法尚無不合，抗告人仍執前詞指摘原裁定不
    當，為無理由，應予駁回。
四、據上論結，應依道路交通案件處理辦法第26條，刑事訴訟法
    第412條，裁定如主文。
中    華    民    國    98    年    6    月    16    日
                  交通法庭審判長法  官   謝 志 揚
                                法  官   林 鳳 珠
                                法  官   林 慶 煙
以上正本證明與原本無異。
本件不得再抗告。
中    華    民    國    98    年    6    月    16    日
                                書記官   林 明 智


司法院資訊處製作；財團法人民間司法改革基金會備份。
